臺灣臺中地方法院交通事件裁定　　　　100年度交聲字第26號
原處分機關　交通部公路總局臺中區監理所臺中市監理站
異議人即
受處分人　　陳鉦豐
上列異議人即受處分人因違反道路交通管理處罰條例案件，對於
交通部公路總局臺中區監理所臺中市監理站於民國99年11月24日
所為之處分（原處分案號：裁監稽違字第裁61-HD0000000號裁決
書）聲明異議，本院裁定如下：
    主    文
原處分撤銷。
陳鉦豐汽車駕駛人，駕駛重機車經測試檢定酒精濃度超過規定標
準，吊扣重機車駕駛執照拾貳個月，並應參加道路交通安全講習
。
    理    由
一、原處分意旨略以：聲明異議人即受處分人陳鉦豐駕駛車牌號
    碼YJR-619 號重型機車，於民國98年4 月6 日00時48分許，
    在中投西路機車道，因「酒後騎機車經儀器測得值為0.61MG
    /L」之違規，為臺中縣警察局霧峰分局員警以中縣警交字第
    HD0000000 號舉發違反道路交通管理事件通知單舉發。本站
    於99年11月24日以裁監稽違字第裁61-HD0000000號裁決書，
    依違反道路交通管理處罰條例第35條第1 項第1 款裁處罰鍰
    新臺幣（下同）45,000元（98年10月26日已吊扣機車駕照12
    個月、簽收道安講習單）等語。
二、異議人聲明異議意旨略以：緩起訴已期滿，申請一罪不二罰
    ，監理單位方面罰鍰，請予以免罰。
三、按汽車駕駛人，駕駛汽車經測試檢定酒精濃度超過規定標準
    者，處新臺幣15,000元以上60,000元以下罰鍰，並當場移置
    保管其車輛及吊扣其駕駛執照1 年；因而肇事致人受傷者，
    並吊扣其駕駛執照2 年；致人重傷或死亡者，吊銷其駕駛執
    照，並不得再考領；道路交通管理處罰條例第35條第1 項第
    1 款定有明文。又汽車駕駛人飲用酒類或其他類似物後其吐
    氣所含酒精濃度超過每公升0.25毫克或血液中酒精濃度超過
    百分之0.05以上者，不得駕車，道路交通安全規則第114 條
    第2 款亦有明文。
四、經查：
  (一)本件異議人駕駛車牌號碼YJR-619 號重型機車，於民國98年
    4 月6 日0 時48分許，在中投西路機車道，因「酒後騎機車
    經儀器測得值為0.61MG/L」之違規，為臺中縣警察局霧峰分
    局（現改制為臺中市政府警察局霧峰分局）員警以中縣警交
    字第HD0000000 號舉發違反道路交通管理事件通知單，依違
    反道路交通管理處罰條例第35條第1 項第1 款之規定掣單舉
    發，業經異議人坦認屬實，並有上開臺中縣警察局舉發違反
    道路交通管理事件通知單影本在卷可稽，是異議人酒後駕車
    之事實，應堪認定。從而，臺中縣警察局以其有違反道路交
    通管理處罰條例第35條第1 項第1 款規定之行為，製作上開
    舉發違反道路交通管理事件通知單予以舉發，經原處分機關
    交通部公路總局臺中區監理所臺中市監理站於99年11月24日
    依道路交通管理處罰條例第35條第1 項第1 款規定，以裁監
    稽違字第裁61-HD0000000號裁決書裁處異議人罰鍰45,000元
    整，並吊扣駕駛執照12個月，施以道安講習，原無違誤。惟
    按：
    1.95年2 月5 日正式施行之行政罰法第26條規定：「一行為
      同時觸犯刑事法律及違反行政法上義務規定者，依刑事法
      律處罰之。但其行為應處以其他種類行政罰或得沒入之物
      而未經法院宣告沒收者，亦得裁處之。前項行為如經不起
      訴處分或為無罪、免訴、不受理、不付審理之裁判確定者
      ，得依違反行政法上義務規定裁處之。」又其他種類行政
      罰，係指違反行政法上之義務應受裁罰性之不利處分，依
      行政罰法第2 條規定，包括限制或禁止行為之吊扣證照處
      分。究其立法目的，一行為同時觸犯刑事法律及違反行政
      法上義務規定時，由於刑罰或行政罰同屬對不法行為之制
      裁，而刑罰之懲罰作用較強，故依刑事法律處罰，即足資
      警惕時，實無一事二罰，再處行政罰之必要，且刑事法律
      處罰，由法院依法定程序為之，較符合正當法律秩序，應
      予優先適用。但罰鍰以外之沒入或其他種類行政罰，因兼
      具維護公共秩序之作用，為達行政目的，行政機關仍得併
      予裁處。
    2.次按道路交通主管機關對於汽車駕駛人酒後駕車之行為，
      依道路交通管理處罰條例第35條第1 項第1 款規定予以裁
      罰，係對行為人違反行政法上義務規定之行政罰，而汽車
      駕駛人酒後駕車之行為，經測試檢定酒精濃度超過規定標
      準，涉犯刑法第185 條之3 之公共危險罪嫌者，道路交通
      主管處罰機關除有上開行政罰法第26條第1 項但書規定，
      得處以其他種類行政罰之情形外，關於罰鍰部分，即應依
      上開行政罰法第26條及道路交通管理處罰條例第10條規定
      ，移送地方法院檢察署處理，於移送後，非有上開行政罰
      法第26條第2 項所定不起訴等事由，得依違反行政法上義
      務規定裁處者，不得再依道路交通管理處罰條例第35條第
      1 項第1 款規定，裁處行為人罰鍰之行政罰。
    3.再按緩起訴期間內，有下列情形之一者，檢察官得依職權
      或依告訴人之聲請撤銷原處分，繼續偵查或起訴：一於期
      間內故意更犯有期徒刑以上刑之罪，經檢察官提起公訴者
      。二緩起訴前，因故意犯他罪，而在緩起訴期間內受有期
      徒刑以上刑之宣告者。三違背第253 條之2 第1 項各款之
      應遵守或履行事項者，刑事訴訟法第253 條之3 第1 項定
      有明文。故經檢察官為緩起訴處分者，於緩起訴之猶豫期
      間內，最終是否會被檢察官提起公訴，尚未終局確定，即
      緩起訴處分於猶豫期間內尚未具有實質確定力，檢察官於
      該猶豫期間內，尚得對被告為繼續觀察，如被告顯無反省
      警惕之情或根本欠缺反省警惕之能力，檢察官仍得依職權
      或依告訴人之聲請，將該緩起訴處分撤銷。
    4.至行政罰法第26條明定「一事不二罰原則」，即應受行政
      罰之行為如經不起訴處分或為無罪、免訴、不受理、不付
      審理之裁判確定者，始得依違反行政法上義務規定裁處之
      ，並未明文規定包括緩起訴處分在內，惟依行政罰法第26
      條第2 項之立法意旨以觀，必須待緩起訴處分實質確定時
      ，被告才終局確定免於遭受刑事訴追，原處分機關始得為
      行政裁罰，亦即在緩起訴處分之猶豫期間期滿前，該緩起
      訴處分仍有被撤銷之可能，此時原處分機關若依法為行政
      裁決，將使異議人有同時遭受行政處罰及刑事訴追之危險
      ，顯與行政罰法第26條規定之立法意旨相悖。且刑事訴訟
      法第253 條之2 規定，命被告為金錢給付、勞務給付及處
      遇措施的部分，應得被告之同意（因涉及被告之人身自由
      及財產的拘束，且產生未經裁判即終局處理案件之實質效
      果，自應考慮被告之意願）。至於命被告為金錢給付部分
      ，並得為民事強制執行名義。無論檢察官課以被告以上何
      種負擔，由於這些負擔雖然不是「刑罰」，但性質上可以
      說是實質的制裁，並且也造成被告權利的影響。故檢察官
      所為對於行為人之緩起訴處分，已產生實質刑罰之效果，
      而非不起訴處分甚明。
    5.而道路交通管理處罰條例第35條所規定之裁處含有罰鍰與
      吊扣駕照，二者分屬行政罰法法理中之裁罰，含有對於過
      去違反義務行為處罰之秩序罰，以及對於預防將來再犯危
      險之管制罰；而前者對於過去義務違反而為秩序罰之目的
      與刑事制裁所欲達到保護交通安全之目的相同，二者既為
      相同之目的，則處以較重之刑事制裁已足，無重複處罰之
      必要。故對於性質相同之金錢裁罰，已依懲罰作用較強之
      刑事法律制裁後，即無再依行政法為相同處罰之理。
    6.是以，自行政罰法第26條規定之立法意旨為有利於行為人
      之解釋，宜認應受行政裁罰之行為，關於「罰鍰」部分，
      同一事實如經緩起訴處分確定，且緩起訴期滿未經撤銷者
      ，亦有行政罰法第26條所定一事不二罰原則之適用。
  2.揆諸上揭說明，異議人雖有於上開時、地酒後駕車，違反道
    路交通管理處罰條例第35條第1 項第1 款規定之違規行為，
    惟異議人上開酒後駕車之行為，係屬同時觸犯刑事法律及違
    反行政法上義務規定之行為，依前揭規定與說明，罰鍰部分
    即應依刑事法律處罰之，本件異議人於臺灣臺中地方法院檢
    察署檢察官為緩起訴處分時，經該署檢察官命其向犯罪被害
    人保護協會臺中分會支付50,000元在案，此有臺灣臺中地方
    法院檢察署檢察官98年度速偵字第1533號緩起訴處分書影本
    、臺中市第二信用合作社收款人為犯罪被害人保護協會臺中
    分會之匯款回條影本、臺灣高等法院被告前案紀錄表各1 份
    在卷可稽，此固非刑法所定刑罰之種類，然已對異議人名譽
    、心理產生相當制約並影響異議人財產上之權利，亦應可實
    質該當行政罰法第26條第1 項之「依刑事法律」之處罰。據
    此，原處分機關依道路交通管理處罰條例第35條第1 項第1
    款規定，對異議人上開酒後駕車之違規行為予以裁罰時，就
    異議人違反行政法上義務而受罰鍰45,000元部分，依行政罰
    法第26條第1 項前段規定，即應依刑事法律處罰之，不得再
    依上揭道路交通管理處罰條例等規定裁罰之，是異議人之異
    議為有理由。
五、綜上所述，原處分機關交通部公路總局臺中區監理所臺中市
    監理站上開罰鍰之行政裁罰，即有未洽，異議人就此部分之
    異議，為有理由，故就此部分之原處分應予撤銷，改諭知不
    罰。另原處分關於吊扣駕駛執照及道路交通安全講習部分之
    裁處內容，雖未據異議人聲明異議，然按聲明異議屬一種司
    法救濟途徑，由法院審查異議人所涉之違規事實是否成立，
    及原處分所適用之法條是否正確、裁罰是否適當，因法院負
    有司法審查之作用，對原處分失當時，應自為處分，就罰鍰
    、吊照及安全講習等處罰效果，宜為一併重新諭知（臺灣高
    等法院暨所屬法院98年法律座談會刑事類提案第23號決議可
    佐），此部分係原處分機關基於前開單一交通違規行為所為
    處分之一部，且異議人對其中罰鍰部分已表明不服之旨如前
    ，自應認其已對該案之處分全部聲明不服，本院自應併予審
    究，且本件酒後駕車為一個違規行為，罰鍰、吊扣處分及施
    以道路交通安全講習部分無從區分，從而，應認異議人提起
    本件異議為有理由，本院自應將原處分撤銷，另為裁罰如主
    文第2項所示，以期適法。
六、據上論斷，應依道路交通管理處罰條例第87條第2 項、道路
    交通事件處理辦法第19條之規定，裁定如主文。
中    華    民    國    100    年    1    月    31    日
                  交通法庭    法  官   楊欣怡
以上正本證明與原本無異。
如不服本裁定應於送達後5日內向本院提出抗告狀(應附繕本)並
敘述抗告之理由。
                              書記官   黃泰能
中    華    民    國   100    年    1     月    31    日